臺灣彰化地方法院刑事判決　　　　　　 100年度訴字第1186號
公　訴　人　臺灣彰化地方法院檢察署檢察官
被　　　告　蘇彥誌
上列被告因違反毒品危害防制條例案件，經檢察官提起公訴（10
0 年度毒偵字第1179、1485號），被告於準備程序中就被訴事實
為有罪之陳述，經本院合議庭評議後裁定由受命法官獨任改行簡
式審判程序審理，判決如下：
    主    文
蘇彥誌施用第一級毒品，累犯，處有期徒刑捌月；又施用第二級
毒品，累犯，處有期徒刑陸月，扣案之含有第二級毒品甲基安非
他命殘渣之包裝袋貳個均沒收銷燬之。應執行有期徒拾壹月，扣
案之含有第二級毒品甲基安非他命殘渣之包裝袋貳個均沒收銷燬
之。
    事    實
一、蘇彥誌前因施用毒品案件，經國防部南部地方軍事法院於民
    國92年8 月12日以92年和裁字361 號裁定送觀察、勒戒，認
    無繼續施用毒品之傾向，而於92年9 月3 日執行完畢釋放，
    並經國防部南部地方軍事法院檢察署以92年度偵字第364 號
    為不起訴處分確定；其又於前揭觀察勒戒執行完畢釋放後5
    年內，再因於92年10間某日起至92年11月7 日，連續施用第
    一級毒品案件，經臺灣臺中地方法院以92年度毒聲字第2847
    號裁定送觀察、勒戒執行後，認無繼續施用毒品之傾向，而
    於92年12月8 日執行完畢釋放，並經臺灣臺中地方法院檢察
    署檢察官以92年度毒偵字第3401號為不起訴處分確定。另因
    施用第一級毒品案件，經臺灣臺中地方法院於96年5 月1日
    以95年度訴字第2218號判決判處有期徒刑8 月確定，後經該
    院於96年7 月16日以96年度聲減字第329 號裁定減為有期徒
    刑4 月確定，於96年7 月16日縮短刑期執行完畢。猶不知悔
    改及徹底戒絕，復基於施用第一級毒品海洛因之犯意，於
    100 年5 月12日下午3 時25分許為警採尿回溯72小時內之某
    時許，在其位在彰化縣秀水鄉金陵村廣西巷56號住處，將毒
    品海洛因摻水稀釋後，以針筒注射手臂血管之方式，施用第
    一級毒品海洛因1 次；另基於施用第二級毒品甲基安非他命
    之犯意，於100 年5 月10日晚上6 時許，在上開住處，以將
    第二級毒品甲基安非他命放置於玻璃球內以火燒烤使之產生
    煙霧後加以吸食之方式，施用第二級毒品甲基安非他命1 次
    。嗣於100 年5 月12日上午8 時52分許，為警持本院核發之
    搜索票，在上開住處查獲，並扣得其所有含有第二級毒品甲
    基安非他命殘渣之包裝袋2個，其後並徵其同意採集尿液送
    驗，結果呈安非他命、甲基安非他命、海洛因代謝物之可待
    因及嗎啡陽性反應，始悉上情。
二、案經彰化縣警察局彰化分局報告臺灣彰化地方法院檢察署檢
    察官偵查起訴。
    理    由
一、按除被告所犯為死刑、無期徒刑、最輕本刑為3 年以上有期
    徒刑之罪或高等法院管轄第一審案件者外，於第一次審判期
    日前之準備程序進行中，被告先就被訴事實為有罪之陳述時
    ，審判長得告知被告簡式審判程序之旨，並聽取當事人、代
    理人、辯護人及輔佐人之意見後，裁定進行簡式審判程序，
    刑事訴訟法第273 條之1 第1 項定有明文。經核本案被告蘇
    彥誌所犯均係死刑、無期徒刑、最輕本刑為3 年以上有期徒
    刑以外之罪，其於準備程序中就被訴事實為有罪之陳述，經
    法官告知簡式審判程序之旨，並聽取公訴人、被告之意見後
    ，本院爰依首揭規定，合議裁定由受命法官獨任進行簡式審
    判程序，合先敘明。
二、上開犯罪事實，業經被告於本院審理時坦認屬實（見本院卷
    第23頁反面），且警方於100年5月12日下午3時25分許，對
    被告所採集之尿液，經送檢驗後，結果呈現安非他命、甲基
    安非他命、海洛因代謝物之可待因及嗎啡之陽性反應，有彰
    化縣警察局彰化分局委託檢驗尿液代號與真實姓名對照認證
    單及詮昕科技股份有限公司100年5月25日報告編號0000000
    0號濫用藥物尿液檢驗報告各1紙在卷可憑（見彰化縣警察局
    彰化分局彰警分偵字第1000018810號卷第7及反面頁、第10
    、11頁），復有扣案之含有第二級毒品甲基安非他命殘渣之
    包裝袋2個為證，足認被告之任意性自白與事實相符，應可
    採信。基上，本案事證明確，被告上開施用第一級毒品海洛
    因及施用第二級毒品甲基安非他命之犯行，堪以認定。
三、查被告曾因施用毒品案件，經國防部南部地方軍事法院裁定
    令入戒治處所施以觀察勒戒（第一次）後，於92年9 月3日
    執行完畢釋放，又於上開觀察勒戒執行完畢釋放後5 年內之
    92年10月間某日起至92年11月17日止，再度連續施用第一級
    毒品，經臺灣臺中地方法院裁定令入戒治所施以觀察勒戒，
    並於92年12月8 日執行完畢（第二次），嗣又因逾95年5 月
    16日起至95年12月25日止，因犯施用第一級毒品案件，臺灣
    臺中地方法院以95年度訴字第2218號判決判處有期徒刑8 月
    確定，後經該院以96年度聲減字第329號裁定減為有期徒刑4
    月確定，於96年7月16日縮短刑期執行完畢（第三次）等節
    ，有臺灣臺中地方法院95年度訴字第2218號判決電腦列印本
    、臺灣高等法院在監在押全國紀錄表、臺灣高等法院施用毒
    品案件紀錄表、臺灣高等法院被告前案紀錄表各1份在卷可
    稽。被告自上開第一次觀察勒戒執行完畢釋放後，距本案犯
    罪時，其期間雖已超過5年，惟按「毒品危害防制條例於92
    年7月9日修正公布，自93年1月9日施行，其中第20條、第23
    條將施用毒品之刑事處遇程序，區分為『初犯』及『5年內
    再犯』、『5年後再犯』。依其立法理由之說明：『初犯』
    ，經觀察、勒戒或強制戒治後，應為不起訴處分或不付審理
    之裁定；經觀察、勒戒或強制戒治執行完畢釋放後，『5 年
    內再犯』者，因其再犯率甚高，原實施之觀察、勒戒及強制
    戒治既已無法收其實效，爰依法追訴或裁定交付審理。至於
    經觀察、勒戒或強制戒治執行完畢釋放後，『5年後再犯』
    者，前所實施之觀察、勒戒或強制戒治已足以遮斷其施用毒
    品之毒癮，為期自新及協助其斷除毒癮，仍適用『初犯』規
    定，先經觀察、勒戒或強制戒治之程序。從而依修正後之規
    定，僅限於『初犯』及『5年後再犯』二種情形，始應先經
    觀察、勒戒或強制戒治程序。倘被告於5年內已再犯，經依
    法追訴處罰，縱其第三次（或第三次以上）再度施用毒品之
    時間，在初犯經觀察、勒戒或強制戒治執行完畢釋放5年以
    後，已不合於『5年後再犯』規定，且因已於『5年內再犯』
    ，顯見其再犯率甚高，原實施之觀察、勒戒或強制戒治，已
    無法收其實效，即應依該條例第10條處罰。」最高法院有97
    年度第5次刑事庭會議決議可循。因被告在第一次觀察勒戒
    執行完畢釋放後5年內，曾再犯如上所述之施用第一級毒品
    罪，是被告本案所為，仍合於毒品危害防制條例第23條第2
    項所定之追訴要件，自應依法論科。
四、按海洛因及甲基安非他命分別係屬毒品危害防制條例所定之
    第一、二級毒品，不得非法施用。被告前開施用毒品海洛因
    及甲基安非他命之犯行，分別係犯毒品危害防制條例第10條
    第1項之施用第一級毒品罪、第10條第2項之施用第二級毒品
    罪。被告為供施用而分別持有第一級毒品海洛因及第二級毒
    品甲基安非他命之低度行為，均應為施用毒品之高度行為所
    吸收，不另論處。被告所犯施用第一級毒品罪及施用第二級
    毒品罪二者間，其犯意各別，行為互殊，應予分論併罰。又
    被告有前揭之前科執行紀錄，已如前述，其於5 年內以故意
    再犯本案有期徒刑以上之罪，為累犯，應依刑法第47條第1
    項之規定，加重其刑。爰審酌被告曾因施用毒品案件，經執
    行強制戒治及徒刑後，卻未能悔悟而再犯本案，顯見其意志
    不堅，無視於毒品對於自身健康之嚴重傷害及國家對於杜絕
    毒品犯罪之禁令，惟因施用毒品本身係屬自戕行為，對於社
    會所產生之潛在危害性尚屬輕微，且被告犯罪後業經坦承犯
    行，犯後態度尚稱良好，兼衡其犯罪之動機、目的、手段、
    國中畢業之智識程度、無固定工作之生活狀況及所生危害等
    一切情狀，量處如主文所示之刑，並定其應執行之刑。
五、扣案之含有第二級毒品甲基安非他命之包裝袋2個，係被告
    所有，業據被告供陳在卷（見本院卷第26頁），雖被告於偵
    查時陳稱此為100 年4 月8 日被移送那次所留下云云（見偵
    卷第10頁），惟斯時其即否認有施用毒品之情，故其於本院
    審理時改稱此是100 年5 月10日所留下的等語（見本院卷第
    26頁），較為信實，為供被告施用第二級毒品犯行所用之物
    ；又上開包裝袋2個，明顯留有細微顆粒殘渣（見上開警卷
    第25頁照片），該等殘渣袋既與甲基安非他命無法析離，均
    視為第二級毒品，爰依毒品危害防制條例第18條第1項前段
    之規定沒收銷燬之如主文所示。
據上論斷，應依刑事訴訟法第273條之1第1項、第299條第1 項前
段，毒品危害防制條例第10條第1 項、第2 項、第18條第1 項前
段，刑法第11條、第47條第1 項、第51條第5 款，判決如主文。
本案經檢察官紀雅惠到庭執行職務。
中    華    民    國   100    年    10    月    24    日
                  刑事第七庭     法  官  汪曉君
以上正本證明與原本無異。
如不服本判決應於收受判決後10日內向本院提出上訴書狀，並應
敘述具體理由；其未敘述上訴理由者，應於上訴期間屆滿後20日
內向本院補提理由書（均須按他造當事人之人數附繕本）「切勿
逕送上級法院」。
中    華    民    國   100    年    10    月    24    日
                                 書記官  陳品潔
附錄論罪科刑法條：
毒品危害防制條例第10條：
施用第一級毒品者，處 6 月以上 5 年以下有期徒刑。
施用第二級毒品者，處 3 年以下有期徒刑。